臺灣臺南地方法院刑事判決　　　　　　　 94年度易字第553號
公　訴　人　臺灣台南地方法院檢察署檢察官
被　　　告　乙○○
上列被告因詐欺案件，經檢察官提起公訴（94年度發查偵字第99
號、94年度偵字第6212號、94年度偵字第6777號），本院判決如
下：
    主  文
乙○○幫助共同連續意圖為自己不法之所有，以詐術使人將本人
之物交付，處有期徒刑月，如易科罰金，以銀元佰元折算壹
日。
    事  實
一、乙○○明知一般人取得他人金融帳戶之行徑，常與財產犯罪
    之需要密切相關，且取得他人存摺之目的，在於取得贓款及
  　掩飾犯行不易遭人追查，又對於提供帳戶，雖無引發他人萌
  　生犯罪之確信，但仍以縱若有人持以犯罪，亦不違反其幫助
    犯罪之不確定故意，竟基於幫助不詳姓名人士詐取他人財物
    之單一犯意，先後於民國九十三年九月二十四日及九月二十
    四日後之某日，在臺南縣歸仁鄉○○路上之統一超商，將其
    在中國信託商業銀行股份有限公司中華分行（以下簡稱中國
    信託，帳號：000000000000號）、台新國際商
    業銀行股份有限公司後甲分行（以下簡稱台新銀行，帳號：
    00000000000000號）、新竹國際商業銀行股
    份有限公司東寧分行（以下簡稱新竹商銀，帳號：0000
    0000000000）、及華南商業銀行股份有限公司仁
    德分行（以下簡稱華南銀行，帳號：0000000000
    00）所開設之帳戶存摺、提款卡及密碼，分二次交付，並
    以新臺幣（下同）一萬五千元出售予該不詳姓名男子。嗣該
    不詳姓名男子與其所屬詐騙集團成員即共同基於意圖為自己
    不法之所有之概括犯意連絡，分別於九十三年九月三十日、
    十月二日、十月三日、十月五日及十月六日，以電話或簡訊
    之方式，自稱：「陳先生」、「吳先生」、「林小姐」等人
    分別向丙○○、丁○○、己○○、甲○○及戊○○等人佯稱
    渠等之信用卡或現金卡遭人冒用，要求渠等依指示至自動櫃
    員機操作，方能將被盜刷之金額領回，致丙○○、丁○○、
    己○○、甲○○、及戊○○等人陷於錯誤，遂依該人之指示
    ，分別利用自動櫃員機匯出九萬九千九百八十八元、九萬九
    千九百八十七元、四萬二千零十八元、九萬元、及二萬六千
    六百七十二元進入乙○○之上開帳戶內，嗣因渠等5人發覺
    帳戶內之存款短少，始知受騙。
二、案經臺南市警察局第一分局及臺南縣警察局歸仁分局報告臺
    灣台南地方法院檢察署檢察官偵查起訴。
    理  由
一、訊據被告乙○○於本院審理中固坦承有於上開時、地，將前
    揭四家銀行之存摺、提款卡及密碼以一萬五千元之代價，交
    付予該不詳姓名男子之事實，然矢口否認有何幫助詐欺犯行
    ，辯稱：伊只是要借錢，他們說要放鴿子用的云云。經查：
  (一)、被告前揭帳戶係他人從事詐欺取財時所用之存款帳戶一
        情，業據被害人丙○○、丁○○、己○○、甲○○及戊○○等人於警詢時指述綦詳，並有被告前揭帳戶之帳戶
        申請人資料（分見南警第五○五號卷第七、八頁，南警
        第0000000000號卷第十三至十五頁）、交易
        明細表（分見南警第五○五號卷第九頁，南警第000
        0000000號卷第十六頁），被害人丙○○、丁○○、己○○、甲○○及戊○○等人之匯款單據（分見南
        警第0000000000號卷第二三至二五頁，南警
        第五○五號卷第六頁，南警第0000000000號
        卷第十一、十二頁）各一份在卷足憑。
  (二)、被告於本院審理中稱：伊是要借錢，不是賣存摺云云。
        然其竟先於臺灣台南地方法院檢察署檢察事務官訊問中
        稱：華南銀行之帳戶是要向一位地主徐先生購買土地作
        融資使用，當時是一位姓王的仲介；伊將華南銀行帳戶
        存摺及土地買賣契約等物品均放置在機車置物箱中，伊
        於九十三年九月二十四日因毒品案件被逮捕，翌日即被
        送觀察勒戒，出監後便發現置物箱內之物品遭竊，當時
        除了華南銀行之帳戶外，並無其他金融機構之帳戶遺失
        等語。又於偵訊中稱：不認識徐先生及王姓仲介；新竹
        商銀之帳戶亦係放置在同一處所遭竊云云。被告前後供
        述不一，足徵被告所辯係卸責之詞，不足採信。
  (三)、按現今社會上，常有不法之徒，以取得人頭帳戶作為詐
        欺犯罪之用，並經各種平面或電子媒體一再傳播，業已
        成為眾所周知之事實，一般人應知悉開戶後之存摺、提
        款卡應自行妥善保管，以避免遭不法之徒作為犯罪之用
        。又一般人均可無償向金融機構申請設立帳戶做為理財
        之工具，苟非欲以他人存款帳戶作為犯罪工具以逃避追
        查，當可自行申辦使用，實無取得他人帳戶之必要，而
        被告係年餘六十餘歲之成年人，應有一定程度之社會經
        驗，對上情自不能諉為不知，而竟任意交付其所申請之
        前揭帳戶存摺及提款卡等物品予該不詳姓名男子，在在
        不符常理。
  (四)、揆諸前開說明，被告將所申請之存摺、提款卡提供不認
        識之人使用，其對其所交付之帳戶係供他人犯罪之用應
        已有預見，而被告於有預見情形下，仍提供他人使用，
        其有幫助詐欺之不確定故意，實堪認定，事證明確，被
        告犯行堪予認定。
二、被告乙○○所幫助之不詳姓名男子與其所屬詐騙集團成員所
    為，係犯刑法第三百三十九條第一項之詐欺取財罪；且數次
    詐欺取財行為，時間緊接，觸犯犯罪構成要件相同之罪名，
    係基於概括犯意而為，應依連續犯規定論以一罪，即連續詐
    欺取財罪。該不詳姓名男子與其所屬之詐欺集團成員間，就
    上開連續詐欺取財犯行，有犯意聯絡及行為分擔，均為共同
    正犯。被告乙○○係基於幫助共同連續詐欺之不確定故意，
    提供前揭帳戶予該不詳姓名男子與其所屬詐騙集團作為連續
    詐欺取財用之匯款專戶，幫助該名男子與其所屬詐騙集團詐
    取被害人款項之行為，所為係共同連續詐欺犯罪構成要件以
    外之行為，核被告所為，係犯刑法第三十條第一項前段、第
    二十八條、第五十六條、第三百三十九條第一項共同連續詐
    欺罪之幫助犯，並依刑法第三十條第二項，按正犯之刑減輕
    。被告基於一個單一之幫助共同連續詐欺之犯意，接續為二
    次交付存摺、提款卡之動作，而此二次動作均係為達成一個
    幫助共同連續詐欺目的之接續行為，應為接續犯而認係單純
    一罪。末查，被告係以一萬五千元之代價，先後為二次交付
    前揭帳戶存摺、提款卡之動作，屬接續犯，業經被告自承在
    卷（見院卷第十四頁），公訴意旨認被告該部份係犯連續幫
    助詐欺罪，似有未洽，一併說明之。茲審酌被告貪圖小額利
    益，出賣帳戶幫助他人詐欺，助長他人犯罪，致警方查緝困
    難，危害社會安全，及其手段、所生損害等情狀，量處如主
    文所示之刑，並諭知如易科罰金之折算標準，以示懲儆。
三、中國信託帳號000000000000號、台新銀行帳號
    00000000000000號、新竹商銀帳號0000
    0000000000及華南銀行帳號000000000
    000號之存摺四本及提款卡四張，雖係被告所有供犯本罪
    所用之物，惟未扣案，並均已交付該不詳姓名男子使用，無
    法證明尚屬存在，業據被告供承在卷，且非屬違禁物，爰不
    另為沒收之諭知，併此敘明。
據上論斷，應依刑事訴訟法第二百九十九條第一項前段，刑法第
三十條第一項前段、第二項、第二十八條、第五十六條、第三百
三十九條第一項、第四十一條第一項前段，罰金罰鍰提高標準條
例第一條前段、第二條，判決如主文。
本案經檢察官王誠到庭執行職務。
中　　華　　民　　國　　94　　年　　8 　　月　　3 　　日
　　　　　　　　　刑事第七庭  審判長法　官　蘇義洲
                                    法  官  朱中和
                                    法  官  徐文瑞
以上正本證明與原本無異。
如不服本判決，應於判決送達後十日內，向本院提出上訴狀。
　　　　　　　　　　　　　　　　    書記官　張宜柔
中　　華　　民　　國　　94　　年　　8 　　月　　3 　　日
附錄法條：
中華民國刑法第339條第1項
(普通詐欺罪)
意圖為自己或第三人不法之所有，以詐術使人將本人或第三人之
物交付者，處5年以下有期徒刑、拘役或科或併科1千元以下罰金
。
